# bot金融资产模型下，增加设备的处理？

提问人：wenhailong 时间：2015-12-08 17:06:21
陈老师，咨询您一个问题，我在做污水厂的BOT,有 5 家污水厂，有的确认为无形资产，有的确认为金融资产，后来他们会增加一些设备用以污水处理，金额比较大，确认为无形资产的，我们考虑放在长期待摊，后期摊销，确认为金融资产的，如果确认为长期待摊，后期在H股就是固定资产，但是金融资产模型是没有固定资产的，比较矛盾，请老师指教一下，该如何处理，谢谢老师。

回答人：chenyiwei
如果所需增加的设备为提供指定服务（如污水处理）所需，但业主或用户不会因此增加付费金额或提高付费标准，但也不至于导致项目整体亏损的，则在无形资产模式下新增的设备投资仍计入无形资产（不是长期待摊费用）；在金融资产模式下仍计入金融资产的初始计量金额内。在无形资产模式下，该处理相应导致后续运营期间的摊销额增加；在金融资产模式下，则是每年的收费中用于回收投资成本的金额增加，相应地后续运营收入减少。
附：金融资产模式下的主要会计处理
在“金融资产模式”下，建议以建造阶段发生的实际成本为基础，加上适当的建造合同毛利（同类或类似建设项目的市场毛利水平，如果难以确定的，可以确定为零）作为未来金融资产模式下长期应收款的现值。因为未来合同约定的每期固定（或保底）收款金额中不仅包含了对建造成本和建造期间合理毛利、融资利息的回收，也包含了后续运营期间的日常运营收入，还可能包含了对后续运营期间需定期进行的大修理、设备更新重置等支出的补偿，因此在建设期结束时，不能将合同约定的全部应收款项全部予以折现确认，而是只能确认未来应收款项中对应于已提供的建造服务的部分（含建造成本和建设期毛利），以及对应的融资利息部分的折现值，即等于建造合同的公允价值或成本的部分。 运营期内每期收款中对应于已提供的建造服务的部分＝建造合同的公允价值或成本／年金现值系数。其中的折现率可参考项目组所引用的中特水务案例中的折现率确定原则。（该金额即为项目组提问中所指的“每月‘项目投资本金的回收’的金额”） 运营期内每期收款中对应于后续运营服务的部分＝合同约定的运营期内每期收款金额－运营期内每期收款中对应于已提供的建造服务的部分。 主要会计处理： （ 1 ）建设期间确认建造合同收入：借：长期应收款，贷：主营业务收入（采用完工百分比法或其他适当方法，完工时累计金额＝建造合同的总成本或公允价值） （ 2 ）建设期间结转建造合同成本：借：营业成本，贷：应付账款、应付职工薪酬、银行存款等（假设按已发生的成本直接结转营业成本） （ 3 ）后续确认长期应收款的利息收入：借：
长期应收款，贷：其他业务收入 （ 4 ）确认日常运营服务的收入（运营期内每期收款中对应于后续运营服务的部分）和结转运营成本：借：应收账款，贷：主营业务收入；借：主营业务成本，贷：应付账款、应付职工薪酬、银行存款等 （ 5 ）运营期内收到款项：
借：银行存款，贷：长期应收款，贷：应收账款 （ 6 ）运营期内就需定期承担的大修理、设备更新重置等义务确认预计负债（假设此类服务不另外收费）：借：营业成本，贷：预计负债（金额＝预计需定期发生的大修理、设备更新重置等支出金额／年金终值系数）
（ 7 ）期末就预计负债确认利息支出：借：财务费用，贷：预计负债 （ 8 ）进行设备大修理和更新重置时：借：预计负债，贷：应付账款、应付职工薪酬、银行存款等

提问人：wenhailong 时间：2015-12-09 14:50:58
陈老师，谢谢您的回复，我们的污水厂都是外购的，当时议价比较高，长期应收款按照评估值入账的，后期再按模型计算收入，如果再增加与污水有关的设备，（金额比较大）入长期应收款的话，我考虑，未来收益不变了，增加设备未对应未来现金流入，可以确认为资产吗？还有，长期应收款变动，每年应确认的收入就变了，不追溯调整以前年度的话，差异就只能记在本期，不知道是否合理。
还有一个问题是，我们是没有做预计负债的，企业认为，每年的修理，到后期交付时没问题的，那如果是今年更新替换大修的话，是不是可以计入长期待摊费用，还是必须全部计入当期成本？

回答人：chenyiwei
1 、刚购入时，这些污水处理厂能否正常运作？ 2 、增加设备，能否扩大污水处理能力、提升处理质量、降低处理成本，或延长设备使用寿命等？总之能否扩大经济利益的流入（或降低成本、减少支出）？如果不能扩大流入的，则该增加投资的目的是什么？ 3 、BOT会计模式下的大修理费只能预提而不能待摊。或者符合新资产确认条件的，可单独确认新资产；与改扩建结合的，可将其中的改扩建部分增加相关资产价值。

提问人：wenhailong 时间：2015-12-09 21:26:56
1 、企业一般买建好的污水厂，污水厂已经运行一段时间，我们只做股权收购。污水厂正常运作。 2 、运营之后增加投入，比如：增加一个控制系统，修一条路，交土地占用税，金融资产模式下，不知道怎么处理（主要是涉及H股披露） 3 、大修费用，可以预提么？还是必须做预计负债？ 辛苦老师了。

回答人：chenyiwei
2 、还是要关注运营后的这些投入能否增加未来经济利益流入或减少流出？ 3 、大修理的预提本来就是计入预计负债。

提问人：wenhailong 时间：2015-12-10 10:26:41
如果不能带来经济利益流入呢？比如企业买回来之后，又修理一条路，或者又加了一个控制系统，经济利益不会增加，成本支出不会减少，金额又比较大，金融资产模型下，应该怎么处理？老师明示。 还有长期应收款利息收入是否可以计入财务费用，这样企业可以不用交税，放到其他业务收入的话，这部分应该是要交税。

回答人：chenyiwei
1 、如果经济利益不会增加，那么这些额外投入的意义何在？ 2 、应单独确认为利息收入，因为此处的融资利息收入是业务模式的内在组成部分，与偶发性且不重大的银行存款利息等不具有可比性。

提问人：wenhailong 时间：2015-12-11 10:31:12
陈老师，对于长期应收款的利息收入，我认为计入财务费用贷方也是可以的，就像未实现融资收益的处理。您觉得呢？

回答人：chenyiwei
如果金额不重大，当然可以简化处理。但金额较大就有必要单列、规范化处理。而且融资利息收入是BOT业务金融资产模式的内在组成部分，确认利息收入体现了该业务模式的经济实质。